臺灣高等法院臺南分院交通事件裁定　　100年度交抗字第142號
抗　告　人　楊河昌
上列抗告人因聲明異議案件，不服臺灣嘉義地方法院中華民國
100年11月25日裁定（100年度交聲字第862號）提起抗告，本院
裁定如下：
    主  文
抗告駁回。
    理  由
一、抗告意旨略以：原裁定駁回抗告人之聲明異議，固非全然無
    見，惟查本件交通意外事故之發生，可歸責於對造計有(1)無
    駕駛執照、(2)未載安全帽、(3)轉彎車未讓直行車先行，是抗
    告人在發現對造駕駛突然違規左轉時，即立即採取閃、煞等
    應變措施，終因事發突然而未竟全功，而發生死亡車禍。縱
    認抗告人仍有過失，但應負重大過失責之人應為對造，而非
    抗告人，原處分機關逕以吊銷抗告人賴以維生之駕駛執照，
    顯然違反比例原則，又本件抗告人刑事責任，經檢察官提起
    公訴後，抗告人已就民事部分與對造家屬達成和解，並循認
    罪協商程序等待法院判決中，而抗告人為履行民事和解條件
    ，扣除強制責任險保險給付外，抗告人已為此負債新台幣佰
    餘萬元，又逢吊銷駕駛執照1年，無異斷絕抗告人全家生計
    ，爰請求撤銷原處分機關之處分云云。
二、經查：
(一)、抗告人於民國100年8月19日上午7時20分許，駕駛940-Ｇ7號
    營業貨運曳引車，沿嘉義縣大埔鄉○○村○○○○路由北往
    南行駛，途經該路336.8公里處與另一條東西向往大埔鄉○
    鄉○道路之設有閃光黃燈號誌之交岔路口時，應注意安全、
    減速慢行，小心通過。且依當時情形，又無不能注意之情形
    ，竟疏於注意，貿然以時速40公里之速度欲通過該路口，適
    有林木生騎乘ＭＡＹ-757號重機車後載其配偶林張梅香，沿
    台3線公路對向車道由南往北駛至，左轉往西欲通過該路口
    ，被楊某駕駛之曳引車攔腰撞上，林木生、林張梅香夫婦均
    因而顱骨破裂骨折，當場死亡，抗告人涉犯刑法第276條第2
    項業務過失致死罪嫌，業經臺灣嘉義地方法院檢察署檢察官
    以100年偵字第6395號、第6396號起訴等情，有卷附起訴書
    可稽。
(二)、按汽車行駛至交岔路口，其行進、轉彎，應遵守燈光號誌或
    交通指揮人員之指揮，遇有交通指揮人員指揮與燈光號誌並
    用時，以交通指揮人員之指揮為準；道路交通安全規則第10
    2條第1項第1款定有明文。復按車輛行經有閃光黃燈號誌之
    交岔路口，應注意安全，小心通過；為道路交通標誌標線號
    誌設置規則第211條第1項第1款所明訂。抗告人於上開時間
    行經上開地點，未依閃光黃燈號誌減速慢行等情，有道路交
    通事故現場圖、道路交通事故調查報告表、現場及2車受損
    照片共12張附於偵查卷可考，是抗告人違反道路交通標誌標
    線號誌設置規則第211條第1項第1款及道路交通安全規則第
    102條第1項第1款等規定，應堪認定。
(三)、再按汽車駕駛人違反道路交通安全規則，因而肇事致人死亡
    之情者，吊銷其駕駛執照；道路交通管理處罰條例第61條第
    1項第4款定有明文。準此，抗告人確有違反道路交通安全規
    則第102條第1項第1款規定之行為，且其行為與致人死亡間
    有因果關係，即堪認定。是原審法院認為裁決機關依據上開
    規定，裁處抗告人「吊銷駕駛執照（駕駛執照吊銷後，自吊
    銷之日起，1年內不得重新考領駕駛執照）」，即無不合，
    而駁回抗告人所提之聲明異議，經核並無違誤。
(四)、另我國採刑法與行政法併行制度，行政機關本於行政法規即
    有裁處之權力，其與司法機關依法判決，各有職司。換言之
    ，刑罰與行政罰分屬二事，行政機關基於其職權即可自行認
    定，非司法機關所得干涉。再觀之道路交通管理處罰條例第
    61條第1項規定，苟有所定之4款事由，即應吊銷駕駛執照，
    足見行政機關並無裁量權限，是原裁決機關之裁處亦無不當
    ，亦堪認定。從而，抗告人前揭置辯即無可採。
(五)、復揆之上開第61條第1款所定4款事由，皆係駕駛人違反法令
    情節重大，如任其繼續駕駛，即有危害社會或個人安全之疑
    慮，是本條規定之立法目的，乃權衡駕駛人違反情節與社會
    安全後，認吊銷駕駛執照始可保障大眾安全。從而，吊銷駕
    駛執照之手段乃為達到維護社會安全之目的，又確有助力，
    且兩者之間並無失當，應符狹義比例原則。故抗告人辯以憲
    法工作權之保障，亦無所據。
三、綜上所述，本件抗告人確有前揭違規事實應堪認定。本件原
    裁決機關依道路交通管理處罰條例第61條第1項第4款規定，
    裁處異議人吊銷駕駛執照，1年內不得重新考領駕駛執照，
    核無違誤，本件抗告為無理由，應予駁回。
四、據上論結，應依道路交通事件處理辦法第26條、刑事訴訟法
    第412條，裁定如主文。
中    華    民    國   100    年    12    月    30    日
                  刑事第五庭    審判長法  官  楊明章
                                      法  官  黃國永
                                      法  官  趙文淵
以上正本證明與原本無異。
不得再抗告。
                                      書記官  呂宬樂
中    華    民    國   100    年    12    月    30    日